臺灣高等法院刑事判決　　　　　　　　　　　　　　九十年度上易字第二四三號
　　上　訴　人　臺灣臺北地方法院檢察署檢察官
　　上　訴　人　甲○○
　　即　被　告　（即丁鈺修）
　　被　　　告　乙○○
　　共　　　同
　　選任辯護人　李宜光律師
　　被　　　告　丁○○
　　　　　　　　庚○○
　　　　　　　　戊○○
　　　　　　　　丙○○
　　　　　　　　己○○
右上訴人因被告傷害等案件，不服臺灣臺北地方法院九十年度易字第五０八號，中華
民國九十年五月二十四日第一審判決（起訴案號：臺灣台北地方法院檢察署八十九年
度偵字第一八０二一號），提起上訴，本院判決如左：
    主  文
原判決關於甲○○、及丁○○、庚○○、戊○○、丙○○、己○○被訴傷害部分均撤
銷。
甲○○傷害人之身體，處有期徒刑參月，如易科罰金，以參佰元折算壹日。
丁○○、庚○○、戊○○、丙○○、己○○共同傷害人之身體，丁○○、丙○○各處
有期徒刑參月，賴軍田、戊○○、己○○各處有期徒刑貳月，如易科罰金，均以參佰
元折算壹日。
其餘上訴駁回。
    事  實
一、甲○○（業於民國九十年九月四日更名為丁鈺修）、乙○○係大地生活事業有限
    公司（以下簡稱大地公司）員工，己○○係大揚生活事業有限公司之實際負責人
    （以下簡稱大揚公司），丁○○、庚○○、戊○○、丙○○均係大揚公司之員工
    。大地公司與大揚公司均從事納骨塔銷售相關業務，彼此有業務競爭關係，原本
    不睦。民國八十九年五月四日上午十時許，大揚公司之業務員丁○○至台北縣新
    店市○○街九巷二號向大地公司之客戶童長波、林變夫妻推展業務，童長波電告
    大地公司，乙○○與甲○○即驅車前往，並由乙○○入內，甲○○在外等候，丁○○於乙○○到場未久即於當日上午十一時十五分許退出，甲○○因在屋外聽聞
    丁○○批評大地公司之產品，心生不滿，即在屋外與丁○○發生齟齬，二人進而
    各自基於傷害之犯意互毆，致丁○○受有頭部外傷、右前額瘀血約三公分、左側
    頭皮疼痛、左側拇指及右手食指外傷各約二公分、右腰挫傷、腫痛、頭部疼痛等
    傷害，甲○○即返回巷口在車上繼續等候乙○○。
二、丁○○被毆打後心有不甘，即以電話告知其主管丙○○，丙○○隨以電話回報大
    揚公司並邀集員工庚○○、戊○○、游錫宜及其他不詳姓名之人等多人到場欲加
    以報復，己○○亦帶同經理林伯森、及廖嘉琴、曾恕寧前往，丁○○則仍在現場
    等候。稍後乙○○離開童長波住處時即遭丁○○阻止，甲○○折返現場，見狀即
    趁機與乙○○分頭跑離現場，至當日上午十一時四十五分許，甲○○在新店市○○路一一一號前為游錫宜騎機車追及攔住，隨後丙○○、丁○○、庚○○、戊○○、己○○、林伯森、廖嘉琴、曾恕寧、及其他不詳姓名之員工多人相繼到場，
    丙○○、己○○、丁○○、庚○○、戊○○即共同基於傷害之犯意聯絡，分持安
    全帽或徒手共同毆打甲○○，致甲○○受有胸腹淤傷四×五公分、一×０‧五公
    分、四×０‧五公分、三×三公分、右大腿淤傷四×六公分、背部淤傷四×三公
    分、五×四公分、二×二公分、一×０‧五公分、六×四公分等傷害。因甲○○
    遭圍住時曾與乙○○電話聯繫，經乙○○報警後，警方始前往現場處理。
三、案經丁○○、甲○○分別訴由台北縣警察局新店分局報請台灣台北地方法院檢察
    署檢察官偵查起訴。
    理  由
一、被告甲○○部分
（一）前揭事實，業據被告甲○○於警訊、偵查、及審理時自白不諱，核與告訴人丁○○指訴遭被告甲○○毆打之情節，及同案被告乙○○供稱：其離開童長波住
      處後，看見被告甲○○及丁○○二人身上均有受傷，感覺二人很紊亂等情（本
      院卷第五十三頁）、證人游錫宜證稱、承辦警員黃通吉所證到場時看見告訴人
      丁○○身上有傷之情節（偵查卷第七十八頁反面、原審卷第一二二頁）大致相
      符，告訴人丁○○所受之傷勢並有天主教耕莘醫院出具之診斷書影本一紙附卷
      可稽，堪信被告甲○○之自白及丁○○之指訴與事實相符。事證明確，被告甲○○之犯行堪以認定。
（二）公訴人雖認被告甲○○係與另四名姓名、年籍不詳之成年男子共同毆打告訴人
      丁○○，然被告甲○○已堅稱其係單獨與丁○○發生互毆，並無他人在場，被
      告乙○○亦供稱案發時僅其與被告甲○○二人前往，並無大地公司之其他人員
      等語，告訴人丁○○於偵查中雖依據大地公司員工照片指稱係王泰皓率先動手
      云云，然王泰皓則證稱其從未見過丁○○等語（偵查卷第一０二頁），是本件
      除告訴人丁○○之指述外，並無任何證據足以證明丁○○關於另有共犯部分之
      指訴與事實相符，自不得僅以告訴人丁○○之指訴，遽認尚有其他共犯存在。
（三）核被告甲○○所為，係犯刑法第二百七十七條第一項之傷害罪。原判決對被告
      甲○○予以論科，固非無見，惟查原判決既以耕莘醫院之診斷證明書作為告訴
      人丁○○受傷之證據，然竟未依據該診斷書之記載詳細認定其傷勢，已有未洽
      ；且被告甲○○亦遭丁○○等人毆打，所受傷勢亦非輕微，原判決未就全案情
      節綜合考量，遽對被告甲○○判處以有期徒刑六月，量刑亦嫌失衡。被告甲○○提起上訴，執以指摘原判決不當，為有理由，檢察官上訴意旨仍指被告甲○○有與四名男子共犯傷害罪，則無理由，惟原判決既有可議，應由本院將原判
      決關於被告甲○○部分撤銷，另為適法之諭知。爰審酌被告甲○○之素行，本
      件係因業務競爭糾葛，而與丁○○互毆，及丁○○所受之傷勢非輕，被告本身
      亦受傷，及犯罪坦承犯行等一切情狀，量處如主文第二項所示之刑，並諭知易
      科罰金之折算標準。被告行為後，刑法第四十一條已於九十年一月十二日修正
      公布生效，將原定須犯最重本刑為三年以下有期徒刑以下之刑之罪，而受六月
      以下有期徒刑或拘役之宣告，始得易科罰金之規定，修正為犯最重本刑為五年
      以下有期徒刑以下之刑之罪，而受六月以下有期徒刑或拘役之宣告者，均得易
      科罰金，相比較之下，自以適用修正後之規定有利於被告，爰均依修正後之規
      定諭知易科罰金折算標準。
二、被告丁○○、庚○○、戊○○、丙○○、己○○傷害部分
（一）訊據被告丁○○、庚○○、戊○○、丙○○、己○○均矢口否認有毆打甲○○
      之傷害犯行，被告己○○並辯稱其抵達時警方已在現場等語。惟查：
    (1)被告丁○○、庚○○、戊○○、丙○○、己○○等人共同毆打甲○○之事實，
      業迭據告訴人甲○○於偵、審中指訴綦詳，且甲○○所受之傷勢亦有台北市立
      仁愛醫院出具之驗傷診斷書可稽（偵查卷第二十三頁），另天主教耕莘醫院出
      具之診斷證明書及病歷摘錄單亦載明其胸、背部及右大腿有多處淤挫傷在卷可
      稽（本院卷第六十三頁、第七十二頁）。又本件之案發時間雖在上午十一時許
      間，惟甲○○係在當日下午五時五十五分始接受警方訊問製作筆錄，有偵訊筆
  錄可稽（偵查卷第四頁），而甲○○係於當晚七時二十九分至新店市之天主教
      耕莘醫院急診，之後復於當晚九時四十二分至台北市立仁愛醫院驗傷，均有前
      述驗傷診斷書、診斷證明書、及病歷摘錄單記載之時間可憑，且耕薪醫院及仁
      愛醫院所診斷之傷勢及部位亦均相符，足見甲○○係離開江陵派出所後不久即
      前往醫院驗傷，則其所受之傷勢顯屬案發當日所受無疑，而其所受之傷勢及部
      位，經核亦與其指述遭毆打之情形相互吻合。另被告乙○○亦供稱：其與甲○○分頭跑離現場不久，以手機與甲○○聯絡時，甲○○說已被圍住，其以電話
      報警後前往該處，看到甲○○有受傷，情形與在童長波門外之情形不同等語綦
      詳（本院卷第五十三頁）。由此均可見告訴人甲○○之指訴堪認與事實相符。
    (2)被告丁○○遭甲○○毆打後，隨即以電話通知被告丙○○，被告丙○○再聯絡
      其餘被告及游錫宜等人前往，被告己○○獲報後亦率同林伯森、廖嘉琴、曾恕
      寧等人到場等情，業據被告等人及證人游錫宜分別供承不諱。又本案係由被告
      乙○○向警方報案，已據被告乙○○供明，被告丙○○等人則均未報警處理，
      亦經被告丁○○、庚○○、戊○○、丙○○、己○○等人於本院審理時坦承在
      卷（本院九十一年五月七日審判筆錄），被告丁○○在遭毆打後並未報警，反
      以電話聯絡被告丙○○前往，被告丙○○亦分別聯絡被告庚○○、戊○○及其
      他大揚公司之員工多人前往，被告己○○亦帶同其他員工到場，然其中竟無一
      人報警處理，則被告丁○○等人相繼邀約眾人前往之目的，係在對甲○○施以
      報復，已不言可喻。又當日大揚公司到場之人員眾多，除被告丁○○等五人外
      ，已知姓名者即另有游錫宜、林伯森、廖嘉琴、曾恕寧等人，其中游錫宜並係
      首先追及攔住甲○○之人，然甲○○僅指認被告等五人之犯行，並未指述游錫
      宜及他人有何傷害犯行，亦可徵甲○○並非憑空誣指。
    (3)被告己○○及庚○○雖均辯稱彼等到場時警方已在現場等語，然查被告乙○○
      於偵查中已明確指稱：警方抵達時被告丁○○、庚○○、戊○○、丙○○、己○○等人均在現場等語，並特別指明看到被告己○○本人在場（偵查卷第六十
      六頁正反面），另查大地公司之實際負責人劉人瑋（被告己○○之兄）在案發
      時自乙○○處獲悉後，隨即二度撥打被告丙○○之行動電話，均由被告丙○○
      接通後交與被告己○○通話，在第一通電話中被告丙○○、己○○均未提起警
      察已到現場等情，而在第二通電話中被告丙○○則先表示「現在警察來在處理
      」等語，隨後即穿插有警員向被告己○○索取證件之聲音，此有證人劉人暐在
      偵查中之證詞及其所提之電話錄音譯文二紙、錄音帶乙捲足憑（偵查卷第七十
      四頁反面、第七十六、七十七頁），由上開情形亦可見被告己○○確係在警方
      抵達之前已至現場，否則被告丙○○、己○○何以在第一通電話中均未表示已
      由警方處理，而被告丙○○在第二通電話中始表示警方已經抵達現場？又被告
      己○○若係在警方之後到達現場，警方亦無要求其出示證件查明身份之必要。
      又被告庚○○於案發後亦一同前往派出所，告訴人甲○○即係在派出所內指認
      被告庚○○有參與毆打，經記明筆錄可按（偵查卷第五頁），若被告庚○○係
      在警方之後始到場，則本案顯然與其無關，警方亦無要求其至派出所之必要。
      故被告己○○、庚○○所辯無非卸責之詞，均不足採。另警員黃通吉證稱無法
      確定被告己○○、庚○○是否在警方之後到場等語，自無法作為有利於被告己○○、庚○○二人之論據。
    (4)證人黃通吉雖證稱到現場時甲○○之外表看不出有傷，但指稱有遭毆打，要告
      傷害等語（原審卷第七十四頁反面），按告訴人甲○○受傷之部位在胸腹部、
      背部、及右大腿部，均為衣褲掩蓋之處，在穿著衣物之情形下，當然無法由外
      觀判明有無受傷，故黃通吉此部分之證言，亦顯然不足作為有利於被告之論據
      。
    (5)綜上所述，本案事證明確，被告丁○○、庚○○、戊○○、丙○○、己○○所
      辯無非卸飾之詞，彼等之犯行均堪認定。
（二）核被告丁○○、庚○○、戊○○、丙○○、己○○所為，均係犯刑法第二百七
      十七條第一項之罪。被告五人間有犯意聯絡及行為分擔，均屬共同正犯。被告
      丁○○先與甲○○互毆，繼與被告丙○○等人共同毆打甲○○，主觀上均係基
      於同一傷害犯意接續進行之數行為，只成立一罪。
（三）原判決未予詳查，對被告丁○○、庚○○、戊○○、丙○○、己○○被訴傷害
      部分遽行諭知無罪之判決，自有未洽。檢察官提起上訴，指摘原判決不當，為
      有理由。應由本院將原判決關於被告丁○○、庚○○、戊○○、丙○○、己○○傷害無罪部分撤銷改判。爰審酌被告丁○○與甲○○互毆在先，不思循正當
      程序處理，反告知其他被告到場報復，被告丙○○邀集多人到場報復，且率先
      動手毆打，惡性較重，及其他各被告之素行、犯罪手段、被害人所受之傷勢、
      犯罪後態度等一切情狀，分別量處如主文第三項所示之刑，以示儆懲。被告等
      行為後，刑法第四十一條已於九十年一月十二日修正公布生效，將原定須犯最
      重本刑為三年以下有期徒刑以下之刑之罪，而受六月以下有期徒刑或拘役之宣
      告，始得易科罰金之規定，修正為犯最重本刑為五年以下有期徒刑以下之刑之
      罪，而受六月以下有期徒刑或拘役之宣告者，均得易科罰金，相比較之下，自
      以適用修正後之規定有利於被告，爰均依修正後之規定諭知易科罰金折算標準
      。
三、被告庚○○、戊○○、丙○○、己○○被訴公然侮辱、恐嚇部分
（一）公訴意旨另以：被告庚○○、戊○○、丙○○、己○○等人到場後，被告丙○○、己○○即在該公開場合對甲○○以「幹你娘」等三字經辱罵，並出言稱：
      要打死你等語，至甲○○心生畏懼等情，因認被告庚○○、戊○○、丙○○、
      己○○四人另涉有刑法第三百零九條第一項、第三百零五條等罪嫌。經查被告
      庚○○、戊○○、丙○○、己○○均否認有上開犯行，而此部分除告訴人甲○○於偵查中指述被告丙○○、己○○曾以三字經辱罵並恐嚇稱要將之打死之外
      ，並無其他任何積極證據足資佐證，證人游錫宜及黃通吉亦均未能指出何人及
      是否有人曾以三字經辱罵告訴人甲○○，加以告訴人甲○○於八十九年五月四
      日第一次警詢筆錄時，並未提及任何其曾遭公然侮辱或恐嚇之事實，其於翌日
      第二次警詢筆錄中，雖表示要提出公然侮辱及恐嚇之告訴，亦未具體指出係遭
      何人出言侮辱及恐嚇言詞之內容等情，有上開筆錄在卷可稽，此部分並無任何
      補強證據足以證明告訴人甲○○之指訴與事實相符，自不能以告訴人甲○○之
      單一指訴作為罪證，此外復查無其他證據，足認被告庚○○、戊○○、丙○○
      、己○○有何公然侮辱或恐嚇之犯行，自屬不能證明被告庚○○、戊○○、丙○○、己○○四人犯罪。
（二）原判決就被告庚○○、戊○○、丙○○、己○○被訴公然侮辱及恐嚇部分為無
      罪之判決，經核並無不合。檢察官循告訴人甲○○之請求對此部分提起上訴，
      為無理由，應予駁回。
四、被告乙○○部分
（一）公訴意旨另以：被告乙○○係大地公司員工，因推銷瓦斯安全器材，於八十九
      年五月四日上午十一時十五分許，在台北縣新店市○○街九巷二號，與告訴人
      丁○○發生口角，竟基於傷害之犯意，授意同事被告甲○○及另四名姓名、年
      籍不詳之成年男子圍毆告訴人丁○○，致告訴人丁○○受有頭部外傷、右前額
      瘀血、左側拇指及右手食指外傷、右腰挫傷、腫痛等傷害等情，因認被告乙○○涉有刑法第二百七十七條第一項之傷害罪嫌。
（二）按犯罪事實應依證據認定之，無證據不得推定其犯罪事實，刑事訴訟法第一百
      五十四條定有明文；又認定犯罪事實所憑之證據，雖不以直接證據為限，間接
      證據亦包括在內，然而無論直接或間接證據，其為訴訟上之證明，須於通常一
      般之人均不致有所懷疑，而得確信其為真實之程度者，始得據為有罪之認定，
      倘其證明尚未達到此一程度，而有合理之懷疑存在時，事實審法院在心證上無
      從為有罪之確信，自應為無罪之判決（參見最高法院七十六年度台上字第四九
      八六號判例意旨）。又告訴人之告訴，係以使被告受刑事訴追為目的，是其陳
      述是否與事實相符，仍應調查其他事實以資審認（最高法院分五十二年台上字
      第一三００號判例）。
（三）訊據被告乙○○堅決否認有何傷害犯行，辯稱：伊並未與丁○○發生口角，當
      天丁○○先離開童家，伊約二十分鐘後才離開，沒看見發生何事等語。查本件
      告訴人丁○○雖指稱有人於出手前詢問被告乙○○可否動手，被告乙○○點頭
      示意等語；然告訴人丁○○當天係離開案外人童長波上址住處不久，折返取回
      名片再次離開時，始為人毆打一節，業據其陳述屬實，而案外人童長波前開住
      處之大門內有庭院，以紗門與客廳相隔，告訴人丁○○返回案外人童長波住處
      時，係由案外人童長波開門，向客廳內之被告乙○○取回名片後，交還告訴人
      丁○○，被告乙○○並未出來庭院，由告訴人丁○○離開時隨手將門關上，被
      告乙○○十幾分鐘後才離開等情，亦據證人童長波、林變到庭證述綦詳，則被
      告乙○○既身處案外人童長波住處客廳之內，而未尾隨告訴人丁○○離開，告
      訴人丁○○所指述被告乙○○點頭示意他人毆打云云，即不得遽信。此外，本
      院復查無其他積極證據，足以認定被告乙○○確有起訴之傷害犯行，不能證明
      被告乙○○犯罪，依法應為無罪之諭知。
（四）原判決以不能證明被告乙○○有傷害犯行而諭知無罪之判決，核無不合。檢察
      官仍以擬制推測之詞提起上訴，指摘原判決不當，為無理由，應予駁回。
據上論斷，應依刑事訴訟法第三百六十九條第一項前段、第三百六十八條、第三百六
十四條、第二百九十九條第一項前段、刑法第二條第一項前段、第二百七十七條第一
項、第二十八條、第四十一條第一項前段、罰金罰鍰提高標準條例第一條前段、第二
條，判決如主文。
本案經檢察官賴俊雄到庭執行職務。
中      華      民      國    九十一    年      五      月     十六     日
                              臺灣高等法院刑事第二十三庭
                                  審判長法  官 黃  瑞  華
                                        法  官 雷  雯  華
                                        法  官 宋      祺
右正本證明與原本無異。
不得上訴。
                                        書記官 蔡  慧  娟
中      華      民      國    九十一    年      五      月     二十     日
附錄：本案論罪科刑法條全文
    刑法第二百七十七條第一項
傷害人之身體或健康者，處三年以下有期徒刑、拘役或一千元以下罰金。
